【裁判字號】    98,上訴,1973
【裁判日期】    980626
【裁判案由】    誣告
【裁判全文】
臺灣高等法院刑事判決                98年度上訴字第1973號
上  訴  人  臺灣臺北地方法院檢察署檢察官
被      告  乙○○
上列上訴人因被告誣告案件，不服臺灣臺北地方法院97年度訴字
第2332號，中華民國98年4 月24日第一審判決（起訴案號：臺灣
臺北地方法院檢察署97年度偵字第25392 號），提起上訴，嗣因
被告就被訴事實為有罪之陳述，本院告知被告簡式審判程序之旨
，並聽取當事人之意見後，裁定進行簡式審判程序，本院判決如
下：
    主  文
原判決撤銷，發回臺灣臺北地方法院依判決前之程序更為審判。
    理  由
一、按依刑事訴訟法第七編之一（協商程序）所為之科刑判決，
    不得上訴。但有刑事訴訟法第455 條之4 第1 項第1 款（撤
    銷協商之合意或撤回協商之聲請者）、第2 款（被告協商之
    意思非出於自由意志者）、第4 款（被告所犯之罪非第455
    條之2 第1 項所定得以聲請協商判決者）、第6 款（被告有
    其他較重之裁判上一罪之犯罪事實者）、第7 款（法院認應
    諭知免刑或免訴、不受理者）所定情形之1 ，或協商判決違
    反第455 條之4 第2 項（法院應於協商合意之範圍內為判決
    、所科之刑以宣告緩刑、2 年以下有期徒刑、拘役或罰金為
    限）之規定者，不在此限；對於協商判決之上訴，第二審法
    院之調查以上訴理由所指摘之事項為限，第二審法院認為上
    訴有理由者，應將原判決撤銷，將案件發回第一審法院依判
    決前之程序更為審判。刑事訴訟法第455 條之10第1 項、第
    2 項、第3 項定有明文。
二、本件原審判決以：被告乙○○明知甲○○○訴由臺灣臺北地
    方法院檢察署以92年度偵字第15830 號偵辦，於民國92年1
    月26日下午4 時30分許，在臺北市中正區○○○路162 號前
    ，遭乙○○傷害之事，確有其事並非虛構，竟意圖使甲○○
    ○受刑事處分，於93年9 月24日具狀向該署告訴甲○○○誣
    告，稱其並未前往毆打甲○○○，甲○○○害其遭法院判刑
    云云。嗣經臺灣臺北地方法院檢察署檢察官查明後以93年度
    偵字第21339 號將甲○○○誣告案不起訴處分確定，經甲○
    ○○訴請臺灣臺北地方法院檢察署檢察官偵查起訴，審判程
    序中經檢察官聲請認罪協商，經原審同意後，由檢察官與被
    告於審判外進行協商，迨雙方合意且被告認罪後，再由檢察
    官聲請原審改依協商程序，乃依刑事訴訟法第455 條之4第2
    項為協商判決，判處被告有期徒刑7 月，減為有期徒刑3 月
    15日，如易科罰金，以銀元300 元（即新臺幣900 元）折算
    1 日。
三、檢察官上訴意旨略以：按協商判決，法院應於協商合意範圍
    內為判決，如有逾越協商合意之範圍，則對此一科刑判決，
    得以上訴救濟之。刑事訴訟法第455 條之4 第2 項、第455
    條之10第1 項定有明文。本件被告乙○○業已與被害人達成
    和解，並如數賠償被害人損失，而認罪聲請協商程序，經檢
    察官同意並開啟後，檢察官與被告、辯護人業於98年4 月10
    日準備程序中，就被告遭訴誣告罪，達成有期徒刑7 月，減
    為3 月又15日，不得緩刑之合意，又刑法第168 條誣告罪為
    七年以下有期徒刑之罪，自無刑法第41條易科罰金規定之適
    用，已為協商程序中，被告、辯護人與檢察官所明知確認之
    事，而原審判決固依被告、辯護人與檢察官之刑度合意判決
    ，然又諭知易科罰金之標準，顯然逾越協商合意之範圍，且
    為法所不許甚明。原判決諭知易科罰金部分用法尚嫌未洽，
    爰依刑事訴訟法第455 條之10第1 項但書提起上訴。
四、經查：被告於原審準備程序中承認犯罪，承認誣告告訴人甲
    ○○○，本件當事人協商合意內容為：求處有期徒刑7 月，
    減為3 月又15日，不得緩刑，檢察官乃聲請原審法院改依協
    商程序而為判決，此有原審98年4 月10日下午2 時50分準備
    程序筆錄在卷可稽。而被告所犯刑法第169 條第1 項之指定
    犯人之誣告罪之法定最重本刑為7 年以下有期徒刑，而與刑
    法第41條第1 項所規定易科罰金之要件不符，所受有期徒刑
    部分依法不得易科罰金，惟原審於判決主文欄及理由欄內，
    卻記載被告就所減得之刑即有期徒刑3 月又15日，如易科罰
    金，以銀元300 元（即新台幣900 元）折算1 日，顯與協商
    範圍不符，並違背法令，原判決逾越協商範圍而為判決，自
    有未當。檢察官上訴意旨指摘及此，為有理由，自應由本院
    將原判決撤銷，將案件發回臺灣臺北地方法院依判決前之程
    序更為審判。
五、據上論斷、依刑事訴訟法第455 條之11第1 項、第455 條之
    10第3 項、第364 條、第273 條之1 第1 項，判決如主文。
本案經檢察官陳大偉到庭執行職務。
中    華    民    國    98    年    6     月    26    日
            刑事第十五庭  審判長法  官  吳昭瑩
                                法  官  李正紀
                                法  官  李釱任
以上正本證明與原本無異。
如不服本判決，應於收受送達後10日內向本院提出上訴書狀，其
未敘述上訴之理由者並得於提起上訴後10日內向本院補提理由書
（均須按他造當事人之人數附繕本）「切勿逕送上級法院」。
                                書記官  張玉如
中    華    民    國    98    年    6     月    26    日


司法院資訊處製作；財團法人民間司法改革基金會備份。
